【裁判字號】    97,抗,136
【裁判日期】    971024
【裁判案由】    本票裁定強制執行
【裁判全文】
臺灣臺南地方法院民事裁定               97年度抗字第136號
抗  告  人  乙○○
相  對  人  甲○○
上列當事人間本票裁定強制執行事件，抗告人對於民國97年9
月5日本院97年度司票字3222號裁定提起抗告，本院裁定如下：
      主      文
抗告駁回。
抗告程序費用新台幣壹仟元由抗告人負擔。
      理      由
一、相對人在原審主張：相對人執有抗告人簽發如附表所示之本
    票2張（下稱系爭本票），詎到期日提示，未獲付款，爰依
    法聲請本票強制執行等語。經原審為准許本票強制執行之裁
    定。
二、抗告意旨以：系爭本票之到期日均為民國83年12月5日，迄
    今已逾13年，均逾票據法第22條時效期間，其票據上之權利
    因時效而消滅，原裁定不察，竟為准予強制執行之裁定，爰
    依法提起抗告，求為廢棄原裁定等語。。
三、按執票人向本票發票人行使追索權時，得聲請法院裁定後強
    制執行，票據法第123條定有明文。又本票執票人依上開法
    條之規定，聲請法院裁定及抗告法院之裁定，僅依非訟事件
    程序，審查強制執行許可與否，並無確定實體上法律關係存
    否之效力，如發票人就票據債務之存否有爭執，或主張有消
    滅或妨礙債權人請求之事由存在時，應由發票人提起民事訴
    訟，以資解決（最高法院56年台抗字第714號、57年台抗字
    第76號判例意旨參照）。是以本票准許強制執行之裁定，屬
    非訟事件裁定，為裁定之法院僅就系爭本票為形式上之審查
    ，無從審酌實體法律關係，且抗告法院就本票裁定強制執行
    事件，亦應為形式審查，尚不得審酌關於實體事項之事由。
    又按本票准許強制執行之裁定，屬非訟事件裁定，為裁定之
    法院僅就本票為形式上審查，縱本票已罹於時效，為裁定之
    法院亦無從審酌屬於實體上法律關係之時效消滅事由。況非
    訟事件之裁定，不經言詞辯論，抗告人提出時效抗辯，相對
    人或許亦有時對中斷事由而不及主張，有礙其防禦之實施，
    故抗告法院不得審酌其時效抗辯，應認抗告為無理由，而逕
    予駁回（最高法院83年度台抗字第227號裁定意旨參照）。
四、經查：本票執票人依票據法第123條規定，聲請法院為本票
    強制執行裁定，法院僅依非訟事件程序，就本票形式上之要
    件是否具備，以審查強制執行許可與否而已，並無確定實體
    上法律關係存否之效力，抗告人並不否認其為系爭本票之發
    票人，且經本院依形式上審核系爭本票，並無不應准許本票
    強制執行之情形，至抗告人所指系爭本票已罹於3年請求權
    時效一節，依上開說明，係屬實體上之爭執，抗告法院不得
    審酌其時效抗辯，應由抗告人另行提起訴訟，以資解決，非
    於本件非訟程序所得加以審究。從而，原審為許可強制執行
    之裁定，並無違誤。抗告意旨指摘原裁定不當，求為廢棄，
    為無理由，應予駁回。
五、又依法應由關係人負擔費用者，法院裁定命關係人負擔時，
    應一併確定其數額；前項費用之負擔有相對人者，準用民事
    訴訟法有關訴訟費用之規定；非訟事件法第24條第1項及同
    法第21條第2項分別定有明文。本件抗告既經駁回，依上開
    法條規定，本院應確定非訟事件費用額。茲因抗告人提起
    本件抗告，已繳納抗告費1,000元，本件抗告人應負擔之非
    訟費用額確定為1,000元。
六、據上論結，本件抗告為無理由，依非訟事件法第46條、第21
    條第2項、第24條第1項，民事訴訟法第495條之1第1項、第4
    49條第1項、第78條，裁定如主文。
中    華    民    國    97    年    10    月    24    日
                  民事第二庭  法  官     張桂美
以上正本證明與原本無異。
本件裁定不得抗告。
中    華    民    國    97    年    10    月    24    日
                              書記官     謝安青
┌──────────────────────────────────┐
│附表：                                                              │
├──┬──────┬─────┬──────┬──────┬────┤
│編號│發  票  日  │ 票面金額 │ 到  期  日 │ 利息起算日 │票據號碼│
│    │            │（新台幣）│            │            │        │
├──┼──────┼─────┼──────┼──────┼────┤
│ 01 │83年10月6日 │150,000元 │83年12月5日 │83年12月6日 │057151  │
├──┼──────┼─────┼──────┼──────┼────┤
│ 02 │83年10月6日 │150,000元 │83年12月5日 │83年12月6日 │057152  │
└──┴──────┴─────┴──────┴──────┴────┘


司法院資訊處製作；財團法人民間司法改革基金會備份。
